臺灣臺北地方法院民事判決　　　　　　　　　　　　九十二年度勞簡上字第五四號
　　上　訴　人　乙○○
　　被上訴人　　全球財經網股份有限公司（原名源興企業有限公司）
　　法定代理人　丙○○
　　訴訟代理人　陳憲鑑律師
　　複代理人　　甲○○
當事人間給付資遣費等事件，上訴人對於民國九十二年七月十五日本院台北簡易庭九
十二年度北勞簡字第七六號第一審判決，提起上訴，本院於民國九十三年七月二十八
日言詞辯論終結，判決如下：
    主  文
上訴駁回．
第二審訴訟費用由上訴人負擔。
    事  實
甲、上訴人方面：
一、聲明：
二、陳述：除與原判決記載相同部分，予以引用外，補稱：
（一）上訴人於民國八十七年七月二十七日起任職於安利基國際股份有限公司（下稱
      安利基公司），安利基公司於八十九年六月一日起經改組為惠富數位公（下稱
      惠富公司），後者又於九十年三月改組為源暉企業有限公司（下稱源暉公司）
      ，於九十年五月改組歐卡內影視傳播事業股份有限公司（下稱歐卡內公司），
      至九十年六月又再更名為源暉企業有限公司（下稱源暉公司）。惠富公司執行
      副總郭遠蓮突於八十九年十二月二十日告知被上訴人公司財務不佳要裁撤其財
      經台，故須資遣上訴人，上訴人應於八十九年十二月三十一日辦妥離職手續，
      但無資遣費可領．上訴人隨即於九十年一月三日向台北縣政府勞工局申訴，請
      求惠富公司給付預告工資及資遣費，而惠富公司於勞工局所訂九十年二月五日
      之協調會無故未出席，又於九十年二月十四日以惠總字第０００三號函通知原
      告領取八十九年十二月份工資離職手續，顯見惠富公司除尚積欠原告十二月份
      工資未付外，更已不願給付上訴人預告工資與資遣費甚明．
（二）被上訴人公司歷經多次改組，自八十五年之安利基公司，八十九年六月之惠富
      公司，至九十年三月之源暉公司，九十年五月之歐卡內公司，至九十年六月又
      再更名為源暉公司，然不論被上訴人公司如何改組更名，並有不同之公司登記
      地址，其辦公地點及設備皆無不同，為台北縣三重市○○路○段六０巷九十號
      八樓，所發離職證明書皆載明「內部改組」。台灣之資方雇主為逃避債務或勞
      工之權益，常用更改公司之名義經營同一家公司，本件亦同。不論所謂安利基
      公司、惠富公司、歐卡內公司、源暉公司，事實上實都是同一家公司，即為製
      播「學者頻道」之製作單位。原證二之離職證明書既均載明上開公司皆屬內部
      改組更名，於法律上即可認定應由源暉公司概括承受前公司之一切權利義務，
      包括惠富公司對原告應負給告工資、資遣費與未付工資之義務。
三、證據：引用原審證據方法。
乙、被上訴人方面：
一、聲明：如主文所示。
二、陳述：除與原判決記載相同部分，予以引用外，補稱：
（一）上訴人之上訴理由狀略以：上訴人於八十七年七月二十二日起任職於安利基公
      司，該公司於八十九年六月一日起改組為惠富公司，後者又於九十年三月改組
      為源暉公司等情。惟被上訴人公司向經濟部商業司調閱上訴人所提出之安利基
      公司及惠富公司相關資料得知：
      １安利基公司於八十五年三月十一日設立，負責人為蔡盧美惠，迄今仍繼續存
      　在並正常營業。
      ２惠富公司於六十九年二月二十三日設立，負責人為湯玉明，於九十一年三月
      　六日廢止。
      ３全球財經網股份有限公司（即本件被上訴人源暉公司更名後之公司），於八
      　十七年四月十七日設立，負責人為丙○○，迄今仍正常營業。
（二）綜合以上各資料可看出，安利基公司與惠富公司係不同法人，並非如上訴人所
      述，安利基公司「改組」為惠富公司之情形。事實上係安利基公司於八十九年
      五月三十一日出讓「學者財經台」之頻道經營權暨出租經營該頻道所需之製播
      、辦公場所及相關設備予惠富公司。惠富公司根本不是由安利基公司「改組」
      而成，惠富公司僅受讓「學者財經台」頻道經營權，並同時向安利基公司承租
      部分相關場地及設備。惠富公司因經營不善問題，約於八十九年底無法正常支
      付員工薪津，公司法人資格並於九十一年三月份廢止，惠富公司自八十九年底
      至廢止期間，惠富公司員工曾組織自救會，向公司負責人催討薪資及資遣費。
（三）被上訴人公司於八十七年四月十七日設立，其股東結構、負責人及辦公地點皆
      與安利基公司及惠富公司不同。被上訴人公司與上訴人所工作之安利基公司或
      惠富公司並無關係。除股東結構完全不同，負責人不同，甚至連公司所在地亦
      不同，不知上訴人何以認定被上訴人公司係惠富公司「改組」而成。此部分應
      由上訴人證明。
（四）依上所述，上訴人根本未曾於被上訴人公司服務，不得僅因懷疑而認定被上訴
      人應負擔惠富公司或安利基公司對員工之義務。
三、證據：引用援原審立證方法，補提出安利基公司資料影本一紙、惠富公司資料影
    本一紙、全球財經網股份有限公司營利事業登記證影本、協議書影本一份、惠富
    公司員工自救會函影本及安利基公司、惠富公司、源暉公司股東名冊影本為證。
    理  由
一、本件上訴人未於言詞辯論期日到場，核無民事訴訟法第三百八十六條各款所列情
    形，爰依被上訴人之聲請，由其一造辯論而為判決。又本件被上訴人原名源暉公
    司，嗣於九十二年二月十七日變更組織並更名為全球財經網股份有限公司，惟法
    定代理人均為丙○○，有上訴人於原審提出之源暉公司董事、股東名單及被上訴
    人提出之公司基本資料查詢單可證，其法人人格同一，上訴人於九十二年一月三
    十日起訴時雖以源暉公司名義起訴，原審並以該公司名義判決，然該公司早經變
    更組織及更名，本件應以被上訴人更名後之全球財經網股份有限公司審理，合先
    敘明。
二、上訴人起訴主張：伊於八十七年七月二十七日起任職安利基公司，該公司於八十
    九年六月一日改組為惠富公司，上訴人於改組後留任，嗣惠富公司於八十九年十
    二月二十日以公司財務不佳為由，預告將於同年十二月三十一日資遣上訴人，但
    尚積欠八十九年十二份薪資、預告工資及資遣費等未付，惠富公司嗣於九十年三
    月改組為源暉公司，再於九十年五月改組為歐卡內公司，復於九十年六月更名為
    源暉公司，上述公司名稱雖不同，但均為製播「學者頻道」之製作單位，故被上
    訴人公司應概括承受前公司之一切權利義務等語，求為命被上訴人清償惠富公司
    積欠上訴人之資遣費、預工期間工資及八十九年十二份薪資計二十三萬四千四百
    五十六元與遲延利息之判決。
    被上訴人則以：安利基公司、惠富公司、歐卡內公司、被上訴人公司前身即源暉
    公司等，四家公司之股東結構並不相同，為各自獨立之法人，且無概括承受之約
    定，被上訴人未曾僱用上訴人；又安利基公司經營不善，於八十九年五月三日將
    所屬「學者財經台」的相關權利出讓予惠富公司，兩家公司曾簽協書，其中對員
    工留任者年資重新起算，不願留任者由安利基公司辦理相關資遣等事宜，而上訴
    人於八十九年十二月三十一日始離職，係在安利基公司與惠富公司協議轉讓相關
    權利半年後才離職，顯見上訴人受惠富公司聘僱，惠富公司自八十九年十二月份
    未發薪資，然惠富公司與被上訴人公司無關，伊請求被上訴人公司給付資遣費等
    費用，於法未合等語，資為抗辯。
三、上訴人主張伊於八十七年七月二十七日起任職於安利基公司、該公司改組為惠富
    公司，惠富公司九十年三月改組為源暉公司，再於九十年五月改組為歐卡內公司
    ，又再更名為現在名稱之事實，固據提出記載安利基公司、惠富公司為雇主之投
    保單位勞工保險卡影本、健保卡影本、安利基公司代表人盧柏松出具予訴外人于
    捷成載明「安利基公司內部改組更名為惠富公司」之離職證明書影本、惠富公司
    代表人湯玉明出具予訴外人于捷成載明「惠富公司內部改組更名源暉公司」之離
    職證明書影本、源暉公司代表人林蕙英出具予訴外人于捷成載明「源暉公司內部
    改組更名為歐卡內公司」之離職證明書影本、歐卡內公司代表人張文聰出具載明
    上訴人自九十年五月一日至迄今在公司服務之在證明書影本、惠富公司函上訴人
    速申領八十九年十二月份薪資通知影本及上訴人八十九年七月至十一月之薪資單
    影本等件為證。惟被上訴人否認僱用上訴人，並以右揭情詞置辯。因之，兩造所
    爭執者為：被上訴人是否經安利基公司改組而成立公司，而應承擔原安利基公司
    對上訴人之勞動契約債務關係。
四、按勞動基準法第二十條所稱「事業單位改組」，於公司法人上，係指公司變更組
    織之意義，公司變更組織，其法人人格同一並延續，如果係二不同之法人組織，
    各該法人人格自始不同，即使使用改組之名，亦非屬勞動基準法所稱改組之情形
    。經查，被上訴人於原審提出安利基公司與惠富公司八十九年五月三十日協議書
    （見原審卷被證一
　　），雙方約定由安利基公司出讓現有「學者財經台」之頻道經營及平台使用權利
　  等，並約定惠富公司應於協議簽訂後七日內決定留用員工人別，留用者由惠富公
    司重新聘任，年資重新起算，不願留用者由安利基公司辦理資遣等情（見協議書
    第十三條），並由安利基公司代表人盧柏松與惠富公司代理人任惠光簽訂，另由
    張睿文律師、陳憲鑑律師見證，上訴人對此協議書內容並未爭執（見原審言詞辯
    論筆錄）。上訴人提出之薪資單影本、勞保卡影本及健保卡影本顯示伊於八十九
    年七月至十一月間在惠富公司任職。再依被上訴人提出之安利基公司、惠富公司
    在台北市政府商業管理處登記事項卡記載，安利基公司係於八十五年三月十一日
    核准設立，設址「台北市○○區○○街八八號二樓之一」、登記資本總額五億元
    、有蔡盧美惠、盧柏松等十一人，而惠富公司則於六十九年二月二十三日核准設
    立、設址「台北市松山區○○○路○段一八六號四樓之一」、登記資本總額一千
    五百萬元、股東有富總投資公司、任惠光等十人，被上訴人公司前身源暉公司則
    於八十七年二月十二日核准設立、設址「台北縣三重市○○路○段六０九巷十號
    八樓」，三家公司之資金、投資股東等均不相同，可知各該公司為不同之法人，
    並無惠富公司承受安利基公司債權債務，及源暉公司承受惠富公司債權債務之事
    實存在。
五、上訴人雖提出前述「安利基公司改組為惠富公司」「惠富公司內部改組為源暉公
    司」之離職證明書，主張各該公司為延續之同一法人關係，但前開離職證明書係
    對訴外人于健成核發，與上訴人並無關聯。又此離職證明書所載「內部改組」與
    各該公司在台北市政府及經濟部所為之公司登記資料不符，不足證明有改組之事
    實存在。另安利基公司與惠富公司簽訂前述協議書是證明二公司為不同法人，上
    訴人領取惠富公司薪資，依協議書第十三條之約定，上訴人係重新受僱於惠富公
    司，年資重新起算，其原任職安利基公司間之年資已中斷。
六、綜上所述，上訴人雖主張伊原受僱安利基公司，該公司經連續改組為被上訴人現
    公司名稱，安利基公司等所積欠之資遣費等勞動契約債務，應由改組後之被上訴
    人承擔，但被上訴人公司與安利基公司，及之後上訴人重新任職之惠富公司係不
    同之法人，被上訴人並未承受安利基公司、惠富公司等之勞動契約債務，已如前
    述，故上訴人主張，並非可取。被上訴人辯稱：三家公司為不同法人，應可採信
    。從而，上訴人本於勞動契約關係，請求被上訴人給付資遣費與預告期間工資十
    七萬五千五百二十五元，及八十九年十二月份工資五萬八千九百三十一元與自八
    十七年八月二十七日起至清償日止，按年息百分之五計算之利息，為無理由，不
    應准許。其假執行之聲請亦失所依據，應併予駁回。原審為上訴人敗訴之判決，
    及駁回假執行之聲請，並無不合。上訴意旨指摘原判決不當，求予廢棄改判，為
    無理由，應予駁回。
七、據上論結：本件上訴為無理由，依民事訴訟法第三百八十五條第一項前段、第四
    百三十六條之一第三項、第四百四十九條第一項、第七十八條，判決如主文。
中　　　華　　　民　　　國　　九十三　　年　　　八　　　月　　　十一　　日
          　　　　　民事勞工法審判長法  官  張靜女
                                    法  官  賴錦華
                                    法　官　李維心
正本係照原本作成
本判決不得上訴
中　　　華　　　民　　　國　　九十三　　年　　　八　　　月　　　十一　　日
                                    書記官  林梅珍
